【裁判字號】    97,易,239
【裁判日期】    970630
【裁判案由】    妨害名譽
【裁判全文】
臺灣基隆地方法院刑事判決               97年度易字第239號
公  訴  人  臺灣基隆地方法院檢察署檢察官
被      告  乙○○
輔  佐  人  戊○○  任職基隆市政府社會處社工員
上列被告因妨害名譽案件，經檢察官提起公訴（96年度偵續字第
83號、97年度偵字第153號），本院判決如下︰
    主  文
乙○○無罪。
    理  由
一、公訴意旨略以：被告乙○○、丙○○2人（由本院另行為協
    商判決，判處有期徒刑4月，如易科罰金以新臺幣1000元折
    算1日，減為有期徒刑2月，如易科罰金以新臺幣1000元折算
    1日）共同基於妨害名他人名譽之犯意聯絡，由丙○○印製
    標題為「反貪腐、社區不要A錢的主委」，內容為「基隆市
    麗景江山社區C、D區滅火器換藥粉，每支要220元，但同社
    區G、H每支只要160元，C區換了257支，差額是壹萬伍仟肆
    佰貳拾元。社區住戶如果選出1個會A錢的主委，但是伊的厝
    都是登記在伊某、伊仔名下，伊紙頭紙尾攏沒有任何財產，
    如果伊會呷錢，你能拿他怎麼辦？.. 」等不實事實之傳單4
    00份後，再交由乙○○於民國95年10月6日17時許，在基隆
    市麗景江山社區內，接續將上開傳單發送與各住戶信箱中，
    供社區住戶閱覽，共同意圖以文字散布於眾，傳述足以毀損
    丁○○之名譽，因認被告乙○○涉有刑法第310條第2項之加
    重誹謗罪嫌等語。
二、按犯罪事實應依證據認定之，無證據不得推定其犯罪事實，
    刑事訴訟法第154條第2項亦定有明文。且按事實之認定，應
    憑證據，如未能發現相當證據，或證據不足以證明，自不能
    以推測或擬制之方法，以為裁判基礎（最高法院40年臺上字
    第86號判例意旨可資參照）；又無論直接證據或間接證據，
    其為訴訟上證明，須於通常一般人均不至於有所懷疑，而得
    確信其為真實之程度者，始得據之為有罪之認定，倘其證明
    尚未達此一程度，而有合理性懷疑之存在時，即無從為有罪
    之認定，若不能證明被告犯罪者，應諭知無罪之判決（最高
    法院76年臺上字第4986號亦著有判例可資參照）。
三、本件公訴人認被告涉有上開加重誹謗事實，主要係以被告乙
    ○○自承有發送上開傳單與社區住戶，核與同案被告丙○○
    所述相符，及證人楊棋、賴金、辜宗清均於偵查中證稱有見
    過該傳單之證詞，另有監視錄影畫面翻拍照片證明被告乙○
    ○散發上開傳單、傳單影本1份等為主要論據。訊據被告乙
    ○○固然坦承有發送丙○○所印製之上開傳單與社區住戶，
    惟堅決否認有妨害名譽之犯行，辯稱：伊不知道傳單內容是
    在寫什麼，因為沒有仔細去看傳單內容，伊平常在管理委員
    會擔任清潔社區、收垃圾之工作，當天是丙○○叫伊去發送
    傳單，一張給伊5毛錢，發完後丙○○有拿錢給伊等語。
四、經查，證人丙○○於本院中具結證稱：伊請乙○○發過3、4
    次傳單，每次給他一張0.5元之酬勞，伊拿本案之傳單給乙
    ○○時，沒有告訴他傳單內容，且他不太認識字，他只是幫
    伊做事而已，也從來跟乙○○提及伊認為丁○○有A錢的事
    ，因為伊認為他也聽不懂，乙○○平常就是吃飯、睡覺、工
    作，他也不管社區的事，請乙○○發送傳單時，是伊自己先
    折好等語（見本院卷第65、67頁），堪認被告乙○○僅係為
    了在從事社區打掃工作之餘賺取外快，始幫丙○○發送傳單
    。次查，經本院勘驗監視錄影光碟片1片，其結果為：畫面
    上方顯示時間為2006年10月6日（以英文OCT.FRI表示月份及
    星期五），當光碟播放時，秒數持續計算，並有百分之一秒
    之秒數持續累計，於當日17時17分01秒時，乙○○出現在畫
    面，左手拿手提袋，手提袋內有黃色類似傳單之文件，一一
    分送到住戶信箱內，該黃色傳單折成長條狀，上面有顯示與
    本案傳單「反貪腐」字體大小類似之三個粗黑體文字，該三
    字的下方有一排文字，與本案傳單「社區不要A錢的主委」
    之字體大小相類似，乙○○於畫面顯示17時18分19秒時離開
    等情。由上開勘驗結果可知被告乙○○發送一棟大樓之傳單
    所需時間僅1分多鐘，發送速度甚快，縱使其看到「反貪腐
    」、「社區不要A錢的主委」之字樣，然因傳單原為A4之大
    小，業已對折2次呈現長條狀，主要之內容因折疊時經覆蓋
    ，實難一眼即知內容為何，且被告乙○○係為了以散發傳單
    之勞力換取一定之酬勞，主觀上應僅想趕快把發送傳單之事
    完成，以請領薪資，亦尚難想像刻意於散發過程中察看傳單
    之內容為何。末查，被告乙○○領有輕度智障之身心障礙手
    冊，業經其開庭時提出，經本院核閱無誤（見本院卷第32頁
    ），且被告乙○○雖陳稱伊係國中畢業，然供稱不認識太多
    字，不知道傳單之內容，不會背九九乘法表，嗣經本院當庭
    命被告乙○○背誦九九乘法表七及九的倍數，被告均表示不
    會背誦，二的倍數僅會回答二乘以二、二乘以三之答案，二
    乘以四以後即完全不會背誦，由上開情況足認被告乙○○雖
    係國中畢業，然智識程度顯然較一般正常人低，其恐無法理
    解本案傳單之內容究何所指，故被告於本院中辯稱完全不知
    道傳單內容為何等語，應可堪採信。
五、綜上所述，本件尚難僅因被告乙○○為丙○○發放上開傳單
    ，即認為兩人有何誹謗之主觀犯意聯絡，本件應無證據證明
    被告有何誹謗之主觀故意存在。此外，復查無其他積極證據
    足證被告涉有公訴人所指加重誹謗犯行，自應諭知被告無罪
    之判決。
據上論斷，應依刑事訴訟法第301條第1項，判決如主文。
本案經檢察官甲○○到庭執行職務。
中    華    民    國    97    年    6    月    30     日
                  刑事第三庭法    官  鄭培麗
以上正本證明與原本無異。
對於本件判決如有不服，應於收受送達後10日內，向本院提出上
訴書狀，上訴於臺灣高等法院，並按他造當事人之人數附具繕本
。
中    華    民    國    97    年    6    月    30     日
                            書 記 官  王佩珠


司法院資訊處製作；財團法人民間司法改革基金會備份。
